臺灣高等法院刑事判決　　　　　　　　 94年度上訴字第1900號
上　訴　人
即　被　告　甲○○
選任辯護人　舒正本律師
上列上訴人因偽造文書等案件，不服台灣基隆地方法院93年度訴
字第17號，中華民國94年 4月26日第一審判決（起訴案號：台灣
基隆地方法院檢察署92年度偵字第2012號、第3363號、第3493號
、第3740號；併辦案號：台灣桃園地方法院檢察署93年度偵字第
19776號）提起上訴，本院判決如下：
    主  文
原判決關於甲○○部分撤銷。
甲○○共同連續行使偽造私文書，足以生損害於他人，累犯，處
有期徒刑壹年肆月。
    事  實
一、甲○○（原名王笑芬）於民國（下同）86年間，因偽造文書
    案件，經最高法院判處有期徒刑 3月；又於86年間，因違反
    動產擔保交易法案件，經台灣基隆地方法院判處有期徒刑 4
    月，嗣經定應執行刑為有期徒刑6月，於90年3月30日易科罰
    金執行完畢，仍不知悔悟。復基於概括之犯意，連續為下列
    詐欺及偽造文書之犯行：
  (一)甲○○與戊○○（另經原審法院判處有期徒刑 5月確定）共
    同領用現金卡詐欺部分：
  1.甲○○與戊○○基於概括之犯意，意圖為自已不法之所有，
    於91年12月18日，由戊○○提供個人之身分資料予甲○○，
    甲○○將戊○○個人資料填寫於中華商業銀行（以下簡稱中
    華銀行）消費性貸款申請書，由戊○○於申請人欄簽名，隱
    匿戊○○無償債能力，持向中華銀行三重分行申請核發現金
    卡，使中華銀行承辦人員陷於錯誤，而於92年 1月24日核發
    最高額度新臺幣（下同） 5萬元之及時現金卡予戊○○（帳
    號為017─01─001365─7─00號）。甲○○與戊○○隨即持
    卡在93年1月27日分別提領1萬元及2萬元，1月28日提領19,0
    00元。甲○○與戊○○對該債務即置之不理。
  2.92年4月16日，甲○○與戊○○承前共同及概括之犯意，由
    戊○○提供個人之身分資料予甲○○，甲○○將戊○○個人
    資料填寫於聯邦商業銀行（以下簡稱聯邦銀行）國民現金卡
    申請書，隱匿戊○○無償債能力，持向聯邦銀行東臺北分行
    申請核發現金卡，使聯邦銀行承辦人員陷於錯誤，於同日核
    發最高消費額度5萬元之及時現金卡予戊○○（帳號0000000
    0000號）。甲○○與戊○○隨即在同年4月17日分別提領3萬
    元及2萬元。甲○○與戊○○對該債務即置之不理。
  (二)甲○○與戊○○共同偽造扣繳憑單，領用現金卡詐欺部分：
    92年 1月初，甲○○與戊○○承前共同及概括之犯意聯絡，
    意圖為自已不法之所有，由戊○○提供個人之身分資料予甲○○，甲○○即據以偽造戊○○於90年在君惠飲食店總額51
    4,315元之各類所得扣繳暨免扣繳憑單（ 以下簡稱扣繳憑單
    ），並持該扣繳憑單及將戊○○個人資料填寫於國泰商業銀
    行（以下簡稱國泰銀行）信用卡申請書，隱匿戊○○無償債
    能力，持之向臺北市○○路○段88號11樓之國泰銀行行使以
    申請核發信用卡，使國泰銀行承辦人員陷於錯誤，於同年 1
    月13日核發卡號0000000000000000號信用卡予戊○○，足以
    生損害於國泰銀行、君惠飲食店。甲○○與戊○○於92年 3
    月26日14時46分持該信用卡，在臺北縣三重市之亞航旅行社
    刷卡消費48,600元，戊○○並向甲○○收取2萬元之代價。
    甲○○與戊○○對該債務均置之不理。
  (三)甲○○與戊○○、庚○○（另經原審法院判處有期徒刑 3月
    確定）、乙○○（檢察官誤為不起訴處分）共同購買汽車詐
    欺部分：
    92年 1月19日甲○○、戊○○承前同一概括之犯意與無資力
    之庚○○、中太汽車股份有限公司（以下簡稱中太公司）業
    務員乙○○基於共同及概括之犯意，意圖為自己不法之所有
    ，以無資力之庚○○名義向中太公司購買自小客車，並向臺
    北市○○○路205號9樓之福灣企業股份有限公司（以下簡稱
    福灣公司），以動產擔保交易附條件買賣方式貸款購得車牌
    號碼 9Ｋ─5739號自小客車，庚○○為債務人，戊○○擔任
    保證人，向福灣公司借款88 9,406元，約定分24期繳清款項
    ，自92年2月24日起至93年12月24日止，每月1期，前23期每
    期繳交17,482元，第24期即94年1月24日繳交409,320元，使
    福灣公司、中太公司陷於錯誤而分別貸予款項或交付車輛，
    該小客車由乙○○取走處理。甲○○、戊○○、庚○○、乙○○對該債務均置之不理。
  (四)甲○○與丁○○○（另經原審法院判處拘役40日確定）、己○○（原審通緝中）及乙○○共同購買車輛詐欺部分：
    92年 1月27日，甲○○與中太公司業務員乙○○承前同一概
    括犯意與無資力之丁○○○及己○○基於共同之犯意，意圖
    為自己不法之所有，以丁○○○名義向中太公司購買自小客
    車，並向福灣公司以動產擔保交易附條件買賣方式貸款購得
    車牌號碼 9Ｋ─6132號自小客車。丁○○○為債務人，己○○為保證人，向福灣公司借款 504,673元，約定分24期繳清
    款項，自92年2月24日起至93年12月24日止，每月1期，前23
    期每期繳交10,931元，第24期即94年1月24日繳交253,260元
    ，使福灣公司、中太公司陷於錯誤分別貸予款項及交付小客
    車，該小客車由乙○○取走處理。丁○○○向甲○○收取 5
    千元之報酬，己○○則收取約 3千元之報酬。甲○○、乙○○、丁○○○及己○○對該債務均置之不理。
  (五)甲○○與庚○○共同偽造扣繳憑單、薪資單，領用現金卡詐
    欺部分：
    92年2月7日，甲○○與庚○○承前同一共同及概括之犯意，
    由庚○○提供個人之身分資料予甲○○，甲○○據以偽造庚○○於90年間，在億能機電業有限公司（以下簡稱億能公司
    ）薪資總額 723,450元之各類所得扣繳暨免扣繳憑單，91年
    12月份實發金額53,550元之薪資單、92年1月份實發金額53,
    865元薪資單，持該扣繳憑單、薪資單將庚○○個人資料填
    寫於臺灣土地銀行（以下簡稱土地銀行）現金卡申請、啟用
    登錄申請書並填寫現金卡融資契約書（契約書係同月17日填
    寫），偕同庚○○至基隆市○○路18號臺灣土地銀行基隆分
    行營業所持以行使，申請核發現金卡，並使土地銀行承辦人
    員陷於錯誤，核發最高消費額度 150,000元之現金卡予庚○○（帳號 250─20622─7）。甲○○與庚○○隨即於同月18
    日接續 6次，在土地銀行基隆分行提款機扣除手續費用後共
    計領取 149,985元，庚○○分得45,000元，餘由甲○○取得
    ，二人對欠債即置之不理，均足以生損害於億能公司及土地
    銀行。
二、案經中華銀行、國泰銀行、聯邦銀行、福灣公司告訴及基隆
    市警察局第二分局報請台灣基隆地方法檢察官署檢察官偵查
    起訴。
    理  由
一、訊據上訴人即被告甲○○，矢口否認詐欺及偽造文書之犯行
    ，辯稱：我只是介紹戊○○、庚○○等辦理現金卡及信用卡
    及介紹庚○○、丁○○○買車，收取佣金，辦理信用卡。現
    金卡之扣繳憑單或薪資單均由戊○○、庚○○提供，且領得
    之卡片也由他們取走使用，並無詐欺及偽造文書之犯行云云
    。
二、然查：
（一）上開犯罪事實，迭據同案被告即共犯戊○○、庚○○、丁○○○、己○○、乙○○於檢察官訊問及原審中證述屬實
      。
    1.戊○○陳稱：曾在頂好商店受僱因而認識甲○○，有談及
      缺錢花用，甲○○說辦卡完畢後，給我四成，說卡片簽帳
      由她自行繳納。當初甲○○說辦卡時需提出在職證明，我
      即將在君惠飲食店之在職證明予甲○○，甲○○告知我有
      薪資所得辦卡額度會較高，有在職證明後，薪資所得資料
      她會自行處理，君惠飲食店未出具員工之薪資所得單，90
      年我尚未在君惠任職，91年7月才開始作，月薪8,500元（
      見91年度發查字第102號偵查卷第31頁正背面）。甲○○
      說要幫我辦卡，我把資料交給她，我和甲○○一起去拿卡
      ，亞航旅行社簽帳單48,600元是我簽的，我不知道是何旅
      行社，甲○○叫我到外面等，他跟對方算錢，出來後拿 2
      萬元給我。我拿君惠飲食店的在職證明給甲○○，沒拿扣
      繳憑單，扣繳憑單何來，我不知道，但內容不實（見原審
      卷第一宗第201頁至第203頁）。中華銀行現金卡是甲○○
      去辦的，現金卡沒交給我，分 3次提領4萬9千元，不是我
      領的，甲○○拿申請文件去辦，說他拿去辦現金卡，說有
      認識的朋友，辦比較快。國泰信用卡她帶我去台北之旅行
      社刷卡，叫我簽名，就拿 2萬元給我（見原審卷第二宗第
      14頁至第17頁），中太汽車訂購車輛，甲○○約我去買車
      ，我說不會開車，他說可以買車，叫會開車的朋友帶我去
      玩，如果買車，願意分擔一半的車錢，當時叫我跟他合夥
      買車時候我簽（契約）的，甲○○拿給我簽（見原審卷第
      二宗第18頁）。我沒有看到車，甲○○拿單子（契約）給
      我，我就寫了，說要買什麼的（見本院94年10月25日審判
      筆錄第3頁）。
    2.庚○○陳稱：我有將身分證交給甲○○，她說要去辦信貸
      ，因我住院，她看我沒錢（見92年度偵字第2012卷46頁、
      第47頁）。我失業沒有工作，是甲○○帶我去基隆義二路
      土地銀行辦現金卡的，字是甲○○寫的，印章是我蓋的。
      我沒有任職億能公司，甲○○知道我失業，我有告訴她經
      濟困難，這筆錢（指土銀現金卡提領之 149,985元）我只
      拿到45,000元（見同上偵查卷第81頁、第82頁、第84頁正
      背面）。對檢察官起訴犯罪事實，我認罪（見原審卷第一
      宗第44頁）。甲○○刷我的現金卡，所以給我45,000元，
      她帶我去銀行辦的，我自已帶章，她說錢他會去付，可是
      他都沒去付，我沒想要辦現金卡，是甲○○叫我跟她去辦
      的（見同上卷第66頁、第209頁、第210頁）。甲○○另有
      給我 6,000元，因為當時用我的名義當人頭買車（見同上
      卷 211頁）。甲○○帶我去擔任動產擔保交易之債務人，
      是豐田的車子，車子交給誰我不知道。土地銀行信用卡（
      應係現金卡）領15萬元（含手續費），甲○○拿了105,00
      0 元，我分到45,000元，我沒有工作，甲○○他拿我的房
      子去擔保（見本院94年11月15日審判筆錄第2頁、第3頁）
      。
    3.丁○○○陳稱：訂購合約及附條件買賣契約，是我簽名的
      ，因為甲○○告訴我，簽個名可以分到 6,000元，她是給
      我 5,000元，因為我缺錢用，是透過戊○○認識甲○○的
      ，她說絕對沒問題，不會害我，因為我一時糊塗，乙○○
      找我簽合約，甲○○叫我快簽，我知道簽名是有關車子貸
      款的事，但我認為不會找上我，而且還有 6,000元可以拿
      （見92年偵字第2012號卷第32頁、第33頁）。我承認檢察
      官起訴的犯罪事實（見原審卷第一宗第43頁、第44頁），
      附條件買賣契約書是我簽的，是被告甲○○拿給我簽的，
      他當時有帶一個人，簽名後，甲○○有拿 1,000元給我，
      後又給我 4,000元，買何種車我不知道（見同上卷第62頁
      、第63頁）。甲○○帶一個人來，他就告訴我在什麼地方
      簽名，我根本沒有看到車子（見本院94年10月25日審判筆
      錄第4頁、第5頁）。
    4.己○○陳稱：（何為要簽這張附條件買賣合約書？）因為
      甲○○說辦哈拉九百，會給我錢，她講的很複雜，反正只
      要簽名，就會給我錢。她說我是工人，說話會漏氣，叫我
      不要說話，我沒有工作，不認識丁○○○。甲○○原想用
      我的名字買車，我沒答應，我閒閒在家，失業手骨斷掉（
      見92年度偵字第2012號偵查卷第45頁、第46頁、第84頁）
      。誰拿合約給我簽，我忘記了，但甲○○有在場（見92年
      度偵字第3363號偵查卷第18頁）。我不認識丁○○○，怎
      麼可能當她連帶保證人，甲○○有給我幾次 1,000元，我
      沒看過車子，也沒有去過車行，當時庚○○在我家喝酒，
      甲○○叫我跟庚○○到樓下去簽名，車商業務員在樓下，
      車商業務員拿出合約書、本票給我們簽，甲○○說作買車
      的人頭有好處（見原審卷第二宗第24頁、第25頁）。甲○○、乙○○找我買車，之前說要頭家貸，又說要辦人壽險
      ，然後弄一弄就變成買車，就拿個單子給我簽，乙○○說
      他是業務員，幫他作業績，簽名就可以了，後來向甲○○
      拿1千元，拿了2、3次（見本院94年10月25日審判筆錄第6
      頁、第7頁）。
    5.乙○○陳稱：我有向丁○○○說是車子買賣的合約書，因
      為甲○○說這些人都是她的保戶，都是老實人，所有買賣
      都是甲○○接洽的。甲○○說他們四個人丁○○○、己○○、戊○○、庚○○都是好朋友，因為己○○有酒駕紀錄
      ，不能購車，改成保證人。對保時是甲○○、己○○扶庚○○下來，不知是喝酒或生病，我拿佣金抵頭款（見92年
      度偵字第2012號偵查卷第34頁至第47頁、第82頁背面）。
    6.被告甲○○於檢察官訊問時也供承：我有告訴他們（戊○○、庚○○、己○○、丁○○○），買車可以有多少代價
      ，叫這些信用好的人當車主，再給他們代價，車主可拿一
      萬元，保人可拿 6,000元，契約都是們自已簽的，事成之
      後，每人再發一張未上市的股票（見92年度偵字第2012號
      偵查卷第83頁正背面）。於原審供承：買車是假的，他們
      真的是人頭，是我帶戊○○、乙○○去找庚○○簽名的，
      丁○○○、己○○部分也是一樣（見原審卷第一宗第 165
      頁），庚○○的現金卡辦下來，因他喝醉，我幫他操作提
      款機（見同上卷第 212頁），買汽車的全險保險費的是我
      支付的（見同上卷第 221頁）。所購買之自小客車，都由
      乙○○拿走了（見本院94年10月25日審理筆錄第 7頁）。
      上揭各共犯證人所述情節與被告上開自白之犯罪情節，均
      大致相符合。
（二）被告與共犯申辦現金卡、信用卡、提出偽造之扣繳憑單、
      薪資單、購買車輛、設定動產擔保交易附條件買賣契約、
      提領款項、未支付金錢等情，復據證人中華銀行三重分行
      承辦人柯明享（見原審卷第一宗第 195頁）、郭文慈（見
      原審卷第二宗第116頁至第169頁）、國泰銀行信用卡事業
      處承辦人張馨（見原審卷第一宗第199頁、第200頁）；土
      地銀行基隆分行承辦人林樂輝（見原審卷第一宗第 205頁
      至第207頁）；朱惠真（見原審卷第二宗第121頁）；聯邦
      銀行承辦人黃柏青（見原審卷第一宗第 213頁）、蔡幼君
      （見原審卷第二宗第124頁至第129頁）、君惠飲食店店長
      詹志遠（見92年度偵字第3740號偵查卷第39頁、第40頁）
      及葉淑芬（見原審卷第二宗第27頁、第28頁）等證述屬實
      。
（三）本件復有戊○○中華商業銀行信用貸款申請書（見92年度
      偵字第3740號卷第17頁）、戊○○中華商業銀行客戶帳務
      資料查詢（見92年度偵字第3740號卷第20頁至第22頁）、
      戊○○基隆市農會帳戶交易明細表（見92年度偵字第3740
      號卷第41頁至第43頁）、偽造之戊○○君惠飲食店扣繳憑
      單（見92年度發查字第102號卷第9頁）、戊○○國泰商業
      銀行信用卡申請書（見92年度發查字第102號卷第6頁）、
      簽帳單3張（見92年度發查字第102號卷第12頁至第14頁）
      、戊○○聯邦商業銀行國民現金申請書（見92年偵字第37
      40號卷第18頁）、戊○○基隆市農會帳戶交易明細表（見
      92年偵字第3740號卷第41頁至第43頁）、戊○○聯邦商業
      銀行國民現金貸款交易明細查詢（見原審卷第二宗第73頁
      ）、庚○○動產擔保交易附條件買賣設定登記申請書、附
      條件買賣合約（見92年度偵字第2012號卷第4頁、第8頁）
      、戊○○中太汽車訂購合約書（見92年度偵字第2012號卷
      第87頁）、丁○○○中太汽車訂購合約書（見92年偵字第
      2012號卷第36頁）、丁○○○附條件買賣合約、動產擔保
      交易附條件買賣設定登記申請書（見92年偵字第2012號卷
      第5頁至第7頁）、庚○○台灣土地銀行現金卡申請、啟用
      登錄申請書（見92年偵字第2012號卷第61頁）、庚○○台
      灣土地銀行春嬌志明現金卡交易明細（見92年偵字第3740
      號卷第23頁）、庚○○台灣土地銀行客戶歷史交易明細查
      詢（見92年偵字第 2012號卷第103頁）、庚○○申請土地
      銀行現金卡所附之各類所得扣繳暨免扣繳憑單、億能機電
      業薪資單（見原審卷第一宗83頁、第84頁）等在卷可稽。
（四）被告選任之辯護人另聲請1.鑑定戊○○國泰銀行信用卡至
      旅行社所簽48,600元之簽帳卡字跡，證明並非被告所簽。
      2.傳訊證人律師丙○，證明庚○○委任其辦理離婚訴訟支
      付95,000元，被告並無取得15萬元。3.被告不會開車，請
      傳訊證人乙○○，證明車輛並未交給被告或何人取走車輛
      云云。惟查：
    1.戊○○所領國泰銀行信用卡至旅行社所簽48,600元，為戊○○所簽名，已如前述，並非被告所簽，自無鑑定是否為
      被告字跡之必要。
    2.經依被告所陳報之地址傳訊丙○，因並無此人而退回，有
      退回之信封在卷可查。被告又提不出新址或查不出有丙○
      律師者。且庚○○否認有給丙○律師95,000元，縱有支付
      ，亦不足證明為以現金卡提領15萬元中之95,000元，無再
      調查之必要。
    3.乙○○雖經傳訊未到庭。然本件所購小客車二輛，戊○○
      、庚○○、丁○○○、己○○均為被告所找無資力之人頭
      ，均未見過車輛，而被告已供述該二輛自小客車，均由乙○○取走處理。參以該小客車以分期付款貸款購買，頭期
      款由乙○○支付，保險全險費用，由被告甲○○支付，均
      如前述。則被告甲○○與乙○○共同詐欺，已極灼然。乙○○因己身涉及刑責不敢到案，但被告已供述乙○○取得
      車輛處理，亦無庸再傳查乙○○有無將車輛交予被告之必
      要。
（五）綜上所述，被告甲○○所辯，為卸責之詞，不足採信。其
      罪證明確，犯行洵堪認定，應予依法論科。
三、核被告甲○○就犯罪事實一(一)1.2.、(二)、(三)、(四)、(五)所為，
    均係犯刑法第339條第1項之詐欺取財罪，就犯罪事實一(二)、
    (五)所為，另犯刑法第210條、第216條之行使偽造私文書罪，
    其偽造私文書之低度行為，為行使偽造私文書之高度所吸收
    ，不另論罪。被告先後多次詐欺取財、行使偽造私文書之犯
    行，時間密接，方法相同，且犯構成相同之罪名，顯係基於
    概括之犯意，反覆為之，均為連續犯，各應論以一罪，並加
    重其刑。被告所犯詐欺取財、行使偽造私文書罪間，具有方
    法與結果之牽連犯關係，應從較重之行使偽造私文書罪處斷
    。被告甲○○就犯罪事實一(一)1.2.(二)與被告戊○○間，就犯
    罪事實(三)與戊○○、庚○○、乙○○間、就犯罪事實(四)與己○○、丁○○○、乙○○間、就犯罪事實(五)與庚○○間，分
    別有犯意聯絡及行為分擔，均為共同正犯。被告甲○○有犯
    罪事實欄所載之犯罪科刑有期徒刑執行完畢紀錄，有本院被
    告全國前案紀錄表在卷可稽，其前案有期徒刑執行完畢後，
    5 年以內再犯本件有期徒刑以上之罪，應論以累犯，並遞加
    重其刑。
四、公訴意旨另以：被告甲○○與戊○○於犯罪事實(二)另於92年
    4月10日、4月14日分別持卡消費968元、300元，惟此部份為
    被告甲○○及共犯戊○○所堅決否認，且觀卷附 2張簽帳單
    （92年度發查字第 102號卷第12頁至第14頁）戊○○之簽名
    ，與戊○○卷附其他簽名不同，此外又無其他證據可證此部
    份係被告等所為，因與前揭有罪部分有連續犯之裁判上一罪
    關係，不另為無罪之諭知。
五、原審對被告甲○○為有罪科刑之判決，固非無見。惟查：(一)
    被告甲○○與庚○○所犯事實一(五)向土地銀行請領者為現金
    卡，原審事實部分誤為信用卡（見原判決第 4頁第12行）尚
    有未合。又此部分以偽造文書方式犯罪，原審對是否足以生
    損害於他人（土地銀行、億能公司）亦未認定說明，也於法
    有誤。(二)被告所犯偽造君惠飲食店之扣繳憑單（事實一(二)部
    分），原判決對此犯罪證據，理由完全未予說明認定，亦有
    未當，而無可維持。被告上訴意旨，仍執前詞，否認犯罪，
    及認原審判決量刑過重，就原審適法範圍裁量權之行使為爭
    執，雖不足採。但原判決既有可議，自應由本院將原判決關
    於被告甲○○部分撤銷改判。爰審酌被告犯罪之動機、目的
    、手段、情節、對社會造成之影響，及其品行、智識程度、
    犯罪後態度等一切情狀，分別量處與原審相同如主文第二項
    所之刑，以示儆懲。至被告偽造之扣繳憑單、薪資單均已交
    付銀行（且其上無署押、印文），不屬其所有，不能宣告沒
    收，附此敘明。
六、據上論斷，應依刑事訴訟法第369條第1項前段、第364條、
    第299條第1項前段，刑法第28條、第56條、第210條、第216
    條、第339條第1項、第47條，罰金罰鍰提高標準條例第1條
    前段，判決如主文。
本案經檢察官曾忠己到庭執行職務。
中    華    民    國    94    年    11    月    29    日
                  臺灣高等法院刑事第二十三庭
          　                  審判長法  官  尤豐彥
            　                      法  官  張明松
              　                    法  官  趙功恆
以上正本證明與原本無異。
如不服本判決，應於收受送達後十日內向本院提出上訴書狀，其
未敘述上訴之理由者並得於提起上訴後十日內向本院補提理由書
（均須按他造當事人之人數附繕本）。
                                    書記官  孫佩琳
中　　華　　民　　國　　94　　年　　11　　月　　29　　日
附錄本案論罪科刑法條全文：
刑法第339條第1項
意圖為自己或第三人不法之所有，以詐術使人將本人或第三人之
物交付者，處5年以下有期徒刑、拘役或科或併科1,000元以下罰
金。
刑法第210條
偽造、變造私文書，足以生損害於公眾或他人者，處5 年以下有
期徒刑。
刑法第216條
行使第210條至第215條之文書者，依偽造、變造文書或登載不實
事項或使登載不實事項之規定處斷。
